---
title: "Modelagem Box-Jenkins da taxa esperada do Fed na Kalshi"
author: "Felipe Carvalho - PPGEco/UFES, Econometria II"
date: today
lang: pt
format:
  pdf:
    number-sections: true
    fig-pos: "H"
execute:
  echo: false
  warning: false
  message: false
---

```{r}
library(knitr)
library(readr)
library(ggplot2)
tab <- function(name) kable(read_csv(file.path("..", "output/tables", name), show_col_types = FALSE), digits = 4)
fig <- function(name, caption) include_graphics(file.path("..", "output/figures", name))
```

## Dados e reproducibilidade

A serie foi construida a partir de trades individuais da familia `KXFED`, usando os
endpoints historico e recente da API da Kalshi. O snapshot entregue contem 63.929
trades em 98 mercados. A transformacao diaria usa o ultimo preco observado no dia,
volume agregado e preenchimento forward de dias sem trades. A distribuicao implicita
e obtida diferenciando a sobrevivencia dos contratos por strike, apos o ajuste
`middle-out` e a redistribuicao de bins vazios.

```{r}
tab("q1_resumo.csv")
```

# Preparacao e inspecao preliminar

## Questao 1

```{r}
fig("q1_nivel.png", "Serie em nivel")
fig("q1_diferenca.png", "Primeira diferenca")
```

A serie e diaria e cobre 181 observacoes no horizonte metodologico de 180 dias.
O grafico em nivel mostra variacao de nivel associada a atualizacao das expectativas
para a reuniao, sem sazonalidade calendarial evidente. A dispersao deve ser lida com
cautela porque os strikes disponiveis e a liquidez variam ao longo do horizonte.

# Ordem de integracao

## Questao 2

Os testes ADF, PP e KPSS foram calculados com especificacoes sem constante, com
constante e com constante e tendencia. No ADF, o numero maximo de defasagens e 12 e
a selecao e feita por AIC; PP e KPSS usam a largura curta de Bartlett. Os p-valores
apresentados sao aproximacoes interpoladas entre os valores criticos reportados pelo
`urca`, devendo ser interpretados junto com a estatistica e os valores criticos.

```{r}
tab("q2_testes_raiz_unitaria.csv")
```

```{r}
tab("q2_decisao.csv")
```

A decisao adotada e `d = 1` e `D = 0`. A primeira diferenca e a transformacao usada
nas etapas de identificacao; nao foi imposta diferenca sazonal, pois a frequencia
diaria nao mostrou evidencia suficiente de uma sazonalidade deterministica estavel.

# Identificacao

## Questao 3

```{r}
fig("q3_fac_ficp.png", "FAC e FACP da primeira diferenca")
tab("q3_candidatos.csv")
```

Foram propostos ARIMA(1,1,0), ARIMA(1,1,1) e ARIMA(3,1,2). Todos usam a mesma
variavel dependente e a mesma amostra efetiva, tornando a comparacao por AIC e BIC
interpretavel.

# Estimacao e selecao

## Questao 4

```{r}
tab("q4_estimacao_modelos.csv")
tab("q4_selecao.csv")
fig("q4_raizes.png", "Raizes estimadas")
```

Os modelos foram estimados por maxima verossimilhanca. O AIC foi usado para a escolha
operacional; o BIC e reportado para avaliar a penalizacao mais forte por complexidade.
Os modulos das raizes sao reportados em `q4_raizes.csv`; valores superiores a um
indicam estacionariedade/invertibilidade na convencao utilizada.

# Diagnostico

## Questao 5

```{r}
fig("q5_diagnostico_residuos.png", "Diagnostico dos residuos")
tab("q5_diagnostico.csv")
tab("q5_sobreacte.csv")
```

O Ljung-Box foi calculado no lag 14 com correcao pelos graus de liberdade do modelo.
O teste de Jarque-Bera avalia normalidade e o ARCH-LM usa sete defasagens dos
residuos ao quadrado. O sobreajuste deliberado acrescenta um termo AR e um termo MA
para verificar se os coeficientes adicionais justificam a complexidade.

# Sobrediferenciacao

## Questao 6

```{r}
tab("q6_comparacao.csv")
tab("q6_ma_raiz.csv")
fig("q6_fac_residuos.png", "FAC dos residuos: modelo e sobrediferenciacao")
```

O modelo sobrediferenciado aumenta `d` em uma unidade, mantendo os demais termos do
modelo selecionado. A comparacao de variancia residual, coeficiente MA e raiz permite
avaliar o custo pratico de diferenciar em excesso.

# Previsao fora da amostra

## Questao 7

As ultimas 24 observacoes foram reservadas para validacao. O primeiro esquema usa
origem fixa e previsao multipassos; o segundo usa origem movel e previsao de um passo,
com os coeficientes mantidos. Os benchmarks sao o passeio aleatorio e o ingenuo
sazonal com periodo semanal.

```{r}
fig("q7_previsao.png", "Previsao e intervalo de 95 por cento")
tab("q7_metricas_previsao.csv")
tab("q7_cobertura.csv")
```

As metricas devem ser comparadas sem alterar o modelo para favorecer o resultado:
RMSE, MAE e MAPE menores indicam melhor desempenho, enquanto a cobertura deve ser
comparada com a nominal de 95 por cento.

<!-- A Questao 8 e manuscrita, conforme as normas da lista. -->

# Preparacao e inspecao preliminar {#sec-q1}
<!-- Questao 1 -->

# Ordem de integracao {#sec-q2}
<!-- Questao 2 -->

# Identificacao {#sec-q3}
<!-- Questao 3 -->

# Estimacao e selecao {#sec-q4}
<!-- Questao 4 -->

# Diagnostico {#sec-q5}
<!-- Questao 5 -->

# Sobrediferenciacao {#sec-q6}
<!-- Questao 6 -->

# Previsao fora da amostra {#sec-q7}
<!-- Questao 7 -->

<!-- Questao 8 (teorica) e manuscrita e entregue a parte. -->
