---
title: "Modelagem Box-Jenkins da taxa esperada do Fed na Kalshi"
author: "Felipe Carvalho - PPGEco/UFES, Econometria II"
date: today
lang: pt
format:
  pdf:
    number-sections: true
    fig-pos: "H"
execute:
  echo: false
  warning: false
  message: false
---

```{r}
library(knitr)
library(readr)
library(ggplot2)
tab <- function(name) kable(read_csv(file.path("..", "output/tables", name), show_col_types = FALSE), digits = 4)
fig <- function(name, caption) include_graphics(file.path("..", "output/figures", name))
```

## Hipotese e enquadramento

Kagan & Baiocchi (2026) documentam que os precos da Kalshi se comportam como
probabilidades genuinas, e crescentemente conforme a resolucao se aproxima: na
categoria *Economics*, o escore de Brier cai de forma quase linear de 0,108 (tres
meses) para 0,066 (fechamento), sobre 16.701 mercados resolvidos. A justificativa
que oferecem e a Lei dos Grandes Numeros, e portanto o teste que executam e
**transversal** -- reune 2,24 milhoes de mercados e compara frequencia realizada
com preco declarado. Por construcao, esse desenho nada diz sobre a **trajetoria**
de um mercado individual.

Se o preco e uma probabilidade bem calibrada que se atualiza com a chegada de
informacao, entao pela lei das expectativas iteradas ele e um **martingale**. Este
trabalho testa essa implicacao em serie temporal, num unico mercado, pelo
instrumental de Box-Jenkins. As previsoes correspondentes sao: a serie e I(1), suas
diferencas sao ruido branco, e nenhum ARIMA supera o passeio aleatorio fora da
amostra. A construcao da distribuicao implicita segue Diercks, Katz & Wright (2026).

**Desvio declarado quanto a frequencia.** A lista indica preferencia por series
mensais ou trimestrais. A serie aqui e diaria: a Kalshi opera desde 2021 e seus
mercados de FFR desde 2022, de modo que uma serie mensal nao alcancaria as 120
observacoes minimas; e o fenomeno de interesse -- atualizacao da expectativa com a
chegada de informacao -- e intrinsecamente de alta frequencia. O minimo de 120
observacoes e cumprido. A serie nao esta disponivel em pacote de R ou Python.

## Dados e reproducibilidade

A serie foi construida a partir de trades individuais da familia `KXFED`, usando os
endpoints historico e recente da API da Kalshi. O snapshot entregue contem 63.929
trades em 98 mercados. A transformacao diaria usa o ultimo preco observado no dia,
volume agregado e preenchimento forward de dias sem trades. A reuniao escolhida e a
de maior volume total. A distribuicao implicita e obtida diferenciando a sobrevivencia
dos contratos por strike, apos o ajuste `middle-out` e a redistribuicao de bins vazios.

```{r}
tab("q1_resumo.csv")
```

# Preparacao e inspecao preliminar

## Questao 1

```{r}
fig("q1_nivel.png", "Serie em nivel")
fig("q1_diferenca.png", "Primeira diferenca")
```

A serie e diaria e cobre 181 observacoes no horizonte metodologico de 180 dias.
O grafico em nivel mostra variacao de nivel associada a atualizacao das expectativas
para a reuniao, sem sazonalidade calendarial evidente. A dispersao deve ser lida com
cautela porque os strikes disponiveis e a liquidez variam ao longo do horizonte.

# Ordem de integracao

## Questao 2

Os testes ADF, PP e KPSS foram calculados com especificacoes sem constante, com
constante e com constante e tendencia. No ADF, o numero maximo de defasagens e 12 e
a selecao e feita por AIC; PP e KPSS usam a largura curta de Bartlett. Os p-valores
apresentados sao aproximacoes interpoladas entre os valores criticos reportados pelo
`urca`, devendo ser interpretados junto com a estatistica e os valores criticos.

```{r}
tab("q2_testes_raiz_unitaria.csv")
```

```{r}
tab("q2_decisao.csv")
```

A decisao adotada e `d = 1` e `D = 0`. A primeira diferenca do ponto medio da
faixa-alvo e a transformacao usada
nas etapas de identificacao; nao foi imposta diferenca sazonal, pois a frequencia
diaria nao mostrou evidencia suficiente de uma sazonalidade deterministica estavel.

# Identificacao

## Questao 3

```{r}
fig("q3_fac_ficp.png", "FAC e FACP da primeira diferenca")
tab("q3_candidatos.csv")
```

Foram propostos ARIMA(1,1,0), ARIMA(1,1,1) e ARIMA(3,1,3). Todos usam a mesma
variavel dependente e a mesma amostra efetiva, tornando a comparacao por AIC e BIC
interpretavel.

# Estimacao e selecao

## Questao 4

```{r}
tab("q4_estimacao_modelos.csv")
tab("q4_selecao.csv")
fig("q4_raizes.png", "Raizes estimadas")
```

Os modelos foram estimados por maxima verossimilhanca. O AIC foi usado para a escolha
operacional; o BIC e reportado para avaliar a penalizacao mais forte por complexidade.
Os modulos das raizes sao reportados em `q4_raizes.csv`; valores superiores a um
indicam estacionariedade/invertibilidade na convencao utilizada.

# Diagnostico

## Questao 5

```{r}
fig("q5_diagnostico_residuos.png", "Diagnostico dos residuos")
tab("q5_diagnostico.csv")
tab("q5_sobreacte.csv")
```

O Ljung-Box foi calculado no lag 14 com correcao pelos graus de liberdade do modelo.
O teste de Jarque-Bera avalia normalidade e o ARCH-LM usa sete defasagens dos
residuos ao quadrado. O sobreajuste deliberado acrescenta um termo AR e um termo MA
para verificar se os coeficientes adicionais justificam a complexidade.

# Sobrediferenciacao

## Questao 6

```{r}
tab("q6_comparacao.csv")
tab("q6_ma_raiz.csv")
fig("q6_fac_residuos.png", "FAC dos residuos: modelo e sobrediferenciacao")
```

O modelo sobrediferenciado aumenta `d` em uma unidade, mantendo os demais termos do
modelo selecionado. A comparacao de variancia residual, coeficiente MA e raiz permite
avaliar o custo pratico de diferenciar em excesso.

# Previsao fora da amostra

## Questao 7

As ultimas 24 observacoes foram reservadas para validacao. O primeiro esquema usa
origem fixa e previsao multipassos; o segundo usa origem movel e previsao de um passo,
com os coeficientes mantidos. Os benchmarks sao o passeio aleatorio e o ingenuo
sazonal com periodo semanal.

```{r}
fig("q7_previsao.png", "Previsao e intervalo de 95 por cento")
tab("q7_metricas_previsao.csv")
tab("q7_cobertura.csv")
```

As metricas devem ser comparadas sem alterar o modelo para favorecer o resultado:
RMSE, MAE e MAPE menores indicam melhor desempenho, enquanto a cobertura deve ser
comparada com a nominal de 95 por cento.

Os precos sao probabilidades risco-neutras, sob a medida Q, e podem incorporar
premios de risco. Portanto, o confronto com o passeio aleatorio nao deve ser lido
como teste isolado de eficiencia sob a medida fisica P.

<!-- A Questao 8 e manuscrita, conforme as normas da lista. -->
