---
title: "Modelagem Box-Jenkins da taxa esperada do Fed na Kalshi"
author: "Felipe Carvalho - PPGEco/UFES, Econometria II"
date: today
lang: pt
format:
  pdf:
    number-sections: true
    fig-pos: "H"
execute:
  echo: false
  warning: false
  message: false
---

```{r}
library(knitr)
library(readr)
library(ggplot2)
tab <- function(name) kable(read_csv(file.path("..", "output/tables", name), show_col_types = FALSE), digits = 4)
fig <- function(name, caption) include_graphics(file.path("..", "output/figures", name))
```

## Hipotese e enquadramento

Kagan & Baiocchi (2026) documentam que os precos da Kalshi se comportam como
probabilidades genuinas, e crescentemente conforme a resolucao se aproxima: na
categoria *Economics*, o escore de Brier cai de forma quase linear de 0,108 (tres
meses) para 0,066 (fechamento), sobre 16.701 mercados resolvidos. A justificativa
que oferecem e a Lei dos Grandes Numeros, e portanto o teste que executam e
**transversal** -- reune 2,24 milhoes de mercados e compara frequencia realizada
com preco declarado. Por construcao, esse desenho nada diz sobre a **trajetoria**
de um mercado individual.

Este trabalho testa em serie temporal, num unico mercado, uma implicacao de
precos que se atualizam com a chegada de informacao, usando Box-Jenkins. As
previsoes correspondentes sao: a serie e I(1), suas diferencas sao ruido branco,
e nenhum ARIMA supera o passeio aleatorio fora da amostra. Os artigos de referencia
nao executam esse teste temporal; a construcao da distribuicao implicita segue
Diercks, Katz & Wright (2026).

**Desvio declarado quanto a frequencia.** A lista indica preferencia por series
mensais ou trimestrais. A serie aqui e diaria: a Kalshi opera desde 2021 e seus
mercados de FFR desde 2022, de modo que uma serie mensal nao alcancaria as 120
observacoes minimas; e o fenomeno de interesse -- atualizacao da expectativa com a
chegada de informacao -- e intrinsecamente de alta frequencia. O minimo de 120
observacoes e cumprido. A serie nao esta disponivel em pacote de R ou Python.

## Dados e reproducibilidade

A serie foi construida a partir de trades individuais da familia `KXFED`, usando os
endpoints historico e recente da API da Kalshi. O snapshot entregue contem 63.929
trades em 98 mercados. A transformacao diaria usa o ultimo preco observado no dia,
volume agregado e preenchimento forward de dias sem trades. A reuniao escolhida e a
de maior volume total. A distribuicao implicita e obtida diferenciando a sobrevivencia
dos contratos por strike, apos o ajuste `middle-out` e a redistribuicao de bins vazios.

```{r}
tab("q1_resumo.csv")
```

# Preparacao e inspecao preliminar

## Questao 1

```{r}
fig("q1_nivel.png", "Serie em nivel")
fig("q1_diferenca.png", "Primeira diferenca")
```

A serie e diaria e cobre 181 observacoes no horizonte metodologico de 180 dias
anteriores a reuniao do FOMC. O horizonte ancora na data em que o mercado para de
negociar (`close_time`), que e a data da reuniao, e nao na data de liquidacao da
Kalshi (`expiration_time`), uma semana posterior; as duas constam da serie.

O grafico em nivel mostra variacao associada a atualizacao das expectativas para a
reuniao. A dispersao deve ser lida como funcao do horizonte: ela encolhe a medida
que a reuniao se aproxima e resta menos incerteza a resolver, o que a Questao 5
quantifica.

```{r}
tab("q1_atividade_semanal.csv")
```

A tabela acima mede a atividade por dia da semana e sustenta uma decisao que
aparece nas Questoes 2, 3 e 7: o periodo sazonal candidato e `s = 7`, nao `s = 5`.
A Kalshi negocia nos sete dias, e o contrato analisado teve negocios em 22 dos 26
sabados e em 23 dos 26 domingos da amostra. O que distingue o fim de semana nao e a
ausencia de negociacao, e sim a espessura do livro: o volume diario cai por um fator
de tres a sete. Nenhuma observacao e, portanto, mero carregamento do ultimo preco de
sexta-feira, e o calendario relevante tem sete dias.

# Ordem de integracao

## Questao 2

Os testes ADF, PP e KPSS foram calculados com especificacoes sem constante, com
constante e com constante e tendencia. No ADF, o numero maximo de defasagens e 12 e
a selecao e feita por AIC; PP e KPSS usam a largura curta de Bartlett. Os p-valores
apresentados sao aproximacoes interpoladas entre os valores criticos reportados pelo
`urca`, devendo ser interpretados junto com a estatistica e os valores criticos.

```{r}
tab("q2_testes_raiz_unitaria.csv")
```

```{r}
tab("q2_decisao.csv")
tab("q2_sazonal.csv")
```

A decisao adotada e `d = 1` e `D = 0`. A primeira diferenca do ponto medio da
faixa-alvo e a transformacao usada nas etapas de identificacao.

`D = 0` e resultado, nao omissao. Com `s = 7` justificado pela atividade de
negociacao, cinco evidencias independentes convergem: os testes de raiz unitaria
sazonal OCSB e Canova-Hansen indicam `D = 0`; a FAC da primeira diferenca fica
dentro da banda de 95 por cento nos lags 7, 14 e 21; e impor `D = 1` piora o AIC e o
BIC em cerca de 112 pontos. Diferenciar sazonalmente uma serie sem raiz sazonal
introduz uma raiz MA nao-invertivel, exatamente o defeito que a Questao 6 examina.

# Identificacao

## Questao 3

```{r}
fig("q3_fac_ficp.png", "FAC e FACP da primeira diferenca")
tab("q3_candidatos.csv")
tab("q3_lags_sazonais.csv")
```

A FAC da primeira diferenca corta abruptamente apos o lag 1, com um coeficiente
negativo e forte, enquanto a FACP decai ao longo de varios lags. Esse par de padroes
identifica um MA(1); o lag 1 isolado da FACP sustenta a leitura AR(1) concorrente.
O coeficiente negativo no primeiro lag e o que a literatura de microestrutura atribui
a oscilacao entre pontas de compra e venda, e nao a previsibilidade economica.

Dai os candidatos: ARIMA(0,1,1), a leitura canonica; ARIMA(1,1,0), a leitura
autorregressiva; ARIMA(1,1,1), a mistura parcimoniosa. O ARIMA(3,1,3) entra como
quarta especificacao, deliberadamente estendida, para ser confrontada com a restricao
de admissibilidade da Questao 4 -- os lags 2, 3, 5, 6 e 8 da FACP sugerem estrutura
mais rica, e e util verificar o que acontece quando o criterio de informacao a premia.
Todos usam a mesma variavel dependente e a mesma amostra efetiva, condicao sem a qual
a comparacao por AIC e BIC nao seria valida.

As defasagens sazonais foram inspecionadas explicitamente, com seis ciclos completos
no grafico e a tabela acima cobrindo os lags 7, 14 e 21 e suas vizinhancas. Nenhuma
fica fora da banda de 95 por cento. Por isso nenhum candidato leva componente
sazonal: a ausencia de sazonalidade e uma conclusao apoiada em evidencia.

# Estimacao e selecao

## Questao 4

```{r}
tab("q4_estimacao_modelos.csv")
tab("q4_raizes.csv")
fig("q4_raizes.png", "Raizes inversas e o circulo unitario")
tab("q4_selecao.csv")
tab("q4_convencao_k.csv")
```

Os modelos foram estimados por maxima verossimilhanca sobre a mesma amostra efetiva
(`n = 180` apos a diferenciacao), o que torna AIC e BIC comparaveis entre eles.

**Raizes e admissibilidade.** A tabela `q4_raizes.csv` traz as duas escalas para
evitar a ambiguidade que a convencao costuma criar. A coluna `modulo` e a raiz do
polinomio propriamente dita, e a condicao de estacionariedade e de invertibilidade e
`modulo > 1`; a coluna `modulo_inverso` e o seu reciproco, para o qual a mesma
condicao se le como valor menor que um. A figura desenha as raizes inversas contra o
circulo unitario, convencao grafica usual: admissivel e o ponto que cai dentro do
circulo.

O ARIMA(3,1,3) tem duas raizes MA de modulo 1,000034. Nao se trata de uma margem
apertada, e sim de raizes numericamente sobre o circulo unitario: o otimizador parou
na fronteira da regiao admissivel, nao dentro dela. O polinomio nao e invertivel e o
modelo esta fora de competicao.

**Ordem das operacoes.** Invertibilidade e estacionariedade sao restricoes de
admissibilidade, nao criterios de ajuste. Um modelo que as viola nao e um modelo pior;
e um modelo que nao esta no conjunto de escolha. Por isso o filtro se aplica antes do
criterio de informacao, e nao como ressalva posterior. Sem a restricao, o AIC elegeria
o ARIMA(3,1,3) -- o melhor ajuste entre os candidatos e, simultaneamente, o unico
inadmissivel. Entre os tres admissiveis, AIC e BIC concordam no ARIMA(1,1,1), que e o
modelo levado adiante. A distincao importa: relatar apenas o vencedor do AIC
irrestrito produziria um modelo cujas previsoes de longo prazo nao convergem e cuja
representacao autorregressiva infinita nao existe.

**Convencao de `k`.** A contagem de parametros usada pelos criterios de informacao foi
verificada no proprio objeto ajustado, e nao presumida: `attr(logLik(fit), "df")`
devolve 3 para um modelo com 2 coeficientes, de modo que a variancia residual estimada
conta como parametro livre. O AIC recalculado a mao com essa convencao reproduz
exatamente o valor reportado, como registra `q4_convencao_k.csv`.

# Diagnostico

## Questao 5

```{r}
fig("q5_diagnostico_residuos.png", "Diagnostico dos residuos")
tab("q5_diagnostico.csv")
tab("q5_heterocedasticidade.csv")
tab("q5_sobreacte.csv")
tab("modelos_descartados.csv")
```

O Ljung-Box foi calculado no lag 14 com correcao pelos graus de liberdade do modelo e
nao rejeita a ausencia de autocorrelacao residual. O Jarque-Bera rejeita a normalidade
com folga, resultado esperado numa serie cujas variacoes se concentram em poucos dias
de noticia.

**Heterocedasticidade: dois fenomenos distintos.** O ARCH-LM testa agrupamento de
volatilidade, isto e, variancia alta seguida de variancia alta. Nao e o que caracteriza
esta serie. A dispersao aqui cai porque o horizonte encurta: a cada dia que passa,
resta menos incerteza a ser resolvida ate a reuniao. Isso e uma tendencia
deterministica na variancia, e um teste desenhado para agrupamento pode nao detecta-la
ainda que ela seja grande.

Por isso o ARCH-LM aparece acompanhado de duas medidas diretas. A regressao de
`log(diferenca ao quadrado)` sobre os dias que faltam para a reuniao tem inclinacao
positiva e altamente significativa: quanto mais distante a reuniao, maior a dispersao.
E a variancia da primeira metade da amostra supera a da segunda por um fator de 55,6,
com o teste F rejeitando a igualdade. Os tres resultados sao complementares, e nao
substitutos.

**Modelos descartados.** A tabela `modelos_descartados.csv` registra o caminho
percorrido, e nao apenas o destino: o ARIMA(3,1,3) sai por falha de invertibilidade na
Questao 4, e as duas especificacoes de sobreajuste saem por nao melhorarem o ajuste.
O sobreajuste deliberado acrescenta um termo AR e um termo MA ao modelo selecionado;
como nenhum dos dois reduz o AIC, a especificacao escolhida e adequada nesse sentido.

# Sobrediferenciacao

## Questao 6

```{r}
tab("q6_comparacao.csv")
tab("q6_ma_raiz.csv")
fig("q6_fac_residuos.png", "FAC dos residuos: modelo e sobrediferenciacao")
```

O modelo sobrediferenciado aumenta `d` em uma unidade, mantendo os demais termos do
modelo selecionado. A comparacao de variancia residual, coeficiente MA e raiz permite
avaliar o custo pratico de diferenciar em excesso.

# Previsao fora da amostra

## Questao 7

As ultimas 24 observacoes foram reservadas para validacao. O primeiro esquema usa
origem fixa e previsao multipassos; o segundo usa origem movel e previsao de um passo,
com os coeficientes mantidos. Os benchmarks sao o passeio aleatorio e o ingenuo
sazonal, este com periodo `s = 7` -- o periodo justificado na Questao 1 pela atividade
de negociacao nos sete dias da semana, e confirmado como sem raiz sazonal na Questao 2.

```{r}
fig("q7_previsao.png", "Previsao e intervalo de 95 por cento")
tab("q7_metricas_previsao.csv")
tab("q7_diebold_mariano.csv")
```

As metricas devem ser comparadas sem alterar o modelo para favorecer o resultado:
RMSE, MAE e MAPE menores indicam melhor desempenho. Mas a comparacao de medias e
observacao, nao inferencia; por isso o teste de Diebold-Mariano, com a correcao de
amostra pequena de Harvey, Leybourne e Newbold, indispensavel com um horizonte de 24
pontos. O teste e reportado apenas para o esquema de origem movel: o esquema de origem
fixa tem uma unica origem, seus 24 erros formam um so caminho, e com `h = n` a propria
correcao se anula.

Contra o passeio aleatorio, o teste nao rejeita a igualdade de acuracia preditiva, sob
perda quadratica e sob perda absoluta. E o resultado que a hipotese de martingale
preve: se o preco de hoje ja incorpora toda a informacao disponivel, nenhum modelo
linear deveria supera-lo de forma sistematica. Contra o ingenuo sazonal, o ARIMA vence
com significancia, o que era esperado -- nao ha razao economica para a expectativa de
hoje se parecer com a de sete dias atras mais do que com a de ontem.

Uma ressalva de potencia. A janela de validacao e o trecho final da serie, justamente
onde a incerteza ja foi quase toda resolvida e a variancia e minima. Os erros
absolutos sao pequenos para todos os competidores, e o teste tem pouca potencia nesse
regime. "Nao rejeitar" nao equivale a "sao equivalentes".

```{r}
fig("q7_pit.png", "Transformada integral de probabilidade")
tab("q7_cobertura.csv")
```

A cobertura empirica do intervalo de 95 por cento e a versao fraca de uma pergunta
mais exigente: a densidade preditiva inteira esta correta? A transformada integral de
probabilidade responde. Sob densidades corretas as PIT seriam uniformes em `(0,1)`; o
teste de Kolmogorov-Smirnov rejeita a uniformidade nos dois esquemas, e o histograma
mostra concentracao central. As densidades preditivas sao largas demais -- o modelo
acerta o centro e exagera a incerteza, coerente com uma cobertura acima da nominal.

Os precos sao probabilidades risco-neutras, sob a medida Q, e podem incorporar
premios de risco. Portanto, o confronto com o passeio aleatorio nao deve ser lido
como teste isolado de eficiencia sob a medida fisica P.

<!-- A Questao 8 e manuscrita, conforme as normas da lista. -->
