---
title: "Modelagem Box-Jenkins da taxa esperada do Fed na Kalshi"
subtitle: "Lista 01 --- Econometria II"
author: "Felipe Carvalho --- PPGEco/UFES"
date: today
date-format: "D [de] MMMM [de] YYYY"
lang: pt-BR
format:
  pdf:
    documentclass: article
    papersize: a4
    fontsize: 11pt
    geometry:
      - top=2.5cm
      - bottom=2.5cm
      - left=2.5cm
      - right=2.5cm
    number-sections: true
    fig-pos: "H"
    tbl-cap-location: top
    fig-cap-location: top
    include-in-header:
      text: |
        \usepackage{caption}
        \captionsetup{font=small, labelfont=bf, labelsep=period,
                      justification=raggedright, singlelinecheck=false, skip=5pt}
        \usepackage{float}
        % Paginas so de floats: empilhar no topo, nao centralizar na vertical.
        \makeatletter
        \setlength{\@fptop}{0pt}
        \setlength{\@fpsep}{18pt plus 2pt}
        \makeatother
crossref:
  fig-title: Figura
  tbl-title: Tabela
  fig-prefix: Figura
  tbl-prefix: Tabela
execute:
  echo: false
  warning: false
  message: false
---

```{r}
#| include: false
library(knitr)
opts_chunk$set(out.width = "100%")
source("_tabelas.R")
# As figuras sao gravadas pelo pipeline em PDF vetorial, na largura exata da
# mancha de texto (16 cm), e entram em escala 1:1.
fig <- function(nome) include_graphics(file.path("..", "output", "figures", paste0(nome, ".pdf")))
```

# Hipótese e enquadramento

Kagan & Baiocchi (2026) documentam que os preços da Kalshi se comportam como
probabilidades genuínas, e crescentemente conforme a resolução se aproxima: na
categoria *Economics*, o escore de Brier cai de forma quase linear de 0,108 (três
meses) para 0,066 (fechamento), sobre 16.701 mercados resolvidos. A justificativa
que oferecem é a Lei dos Grandes Números, e portanto o teste que executam é
**transversal** --- reúne 2,24 milhões de mercados e compara frequência realizada
com preço declarado. Por construção, esse desenho nada diz sobre a **trajetória**
de um mercado individual.

Este trabalho testa em série temporal, num único mercado, uma implicação de
preços que se atualizam com a chegada de informação, usando Box-Jenkins. As
previsões correspondentes são: a série é I(1), suas diferenças são ruído branco,
e nenhum ARIMA supera o passeio aleatório fora da amostra. Os artigos de referência
não executam esse teste temporal; a construção da distribuição implícita segue
Diercks, Katz & Wright (2026).

**Desvio declarado quanto à frequência.** A lista indica preferência por séries
mensais ou trimestrais. A série aqui é diária: a Kalshi opera desde 2021 e seus
mercados de FFR desde 2022, de modo que uma série mensal não alcançaria as 120
observações mínimas; e o fenômeno de interesse --- atualização da expectativa com a
chegada de informação --- é intrinsecamente de alta frequência. O mínimo de 120
observações é cumprido. A série não está disponível em pacote de R ou Python.

# Dados e reprodutibilidade

A série foi construída a partir de negócios individuais da família `KXFED`, usando os
endpoints histórico e recente da API da Kalshi. O snapshot entregue, congelado em
10/09/2026, contém 64.106 negócios em 98 mercados, com hash SHA-256 de cada arquivo
registrado em `manifest.json`. A transformação diária usa o último preço negociado no
dia, o volume agregado e o preenchimento para a frente dos dias sem negócio. A reunião
escolhida é a de maior volume total. A distribuição implícita é obtida diferenciando a
função de sobrevivência dos contratos por strike, após o ajuste *middle-out* e a
redistribuição de classes vazias. A @tbl-descritivas resume a série.

```{r}
#| label: tbl-descritivas
#| tbl-cap: "Estatísticas descritivas"
t_descritivas()
```

# Preparação e inspeção preliminar

## Questão 1

```{r}
#| label: fig-serie
#| fig-cap: "Taxa esperada implícita para a reunião do FOMC de julho de 2026"
fig("q1_serie")
```

A série é diária e cobre 181 observações no horizonte metodológico de 180 dias
anteriores à reunião do FOMC. O horizonte ancora na data em que o mercado para de
negociar (`close_time`), que é a data da reunião, e não na data de liquidação da
Kalshi (`expiration_time`), uma semana posterior; as duas constam da série.

O painel A da @fig-serie mostra a trajetória da expectativa ao longo do horizonte; o
painel B, suas variações diárias. A dispersão deve ser lida como função do horizonte:
ela é concentrada em março, quando a incerteza sobre a reunião ainda era grande, e
encolhe à medida que a data se aproxima --- o que a Questão 5 quantifica. Os maiores
saltos, de até 82 pontos-base num único dia, são negócios reais em livro raso, e não
artefatos de construção.

```{r}
#| label: tbl-atividade
#| tbl-cap: "Atividade de negociação por dia da semana"
t_atividade()
```

A @tbl-atividade sustenta uma decisão que reaparece nas Questões 2, 3 e 7: o período
sazonal candidato é $s = 7$, e não $s = 5$. A Kalshi negocia nos sete dias, e o
contrato analisado teve negócios em 22 dos 26 sábados e em 23 dos 26 domingos da
amostra. O que distingue o fim de semana não é a ausência de negociação, e sim a
espessura do livro: o volume diário cai por um fator de três a sete. Nenhuma
observação é, portanto, mero carregamento do último preço de sexta-feira, e o
calendário relevante tem sete dias.

# Ordem de integração

## Questão 2

Os testes ADF, PP e KPSS foram calculados com as especificações sem termos
determinísticos, com constante e com constante e tendência (@tbl-raiz). No ADF, a
defasagem é escolhida pelo AIC a partir de um máximo de 12; PP e KPSS usam a janela
curta de Bartlett. As hipóteses nulas diferem: ADF e PP testam a raiz unitária, o
KPSS testa a estacionariedade, e as estrelas indicam rejeição da respectiva nula.

```{r}
#| label: tbl-raiz
#| tbl-cap: "Testes de raiz unitária"
t_raiz()
```

Em nível, a evidência é mista, e convém dizê-lo em vez de escolher o teste que
convém. O KPSS rejeita a estacionariedade com folga nas duas especificações, e o ADF
sem termos determinísticos e com tendência não rejeita a raiz unitária. Mas o ADF com
constante e o PP com tendência a rejeitam. A ambiguidade tem causa identificável: a
série muda de regime no meio da amostra --- dispersa até março, quase parada depois
(@fig-serie) ---, e testes de raiz unitária sabidamente perdem tamanho e potência sob
quebra na variância. Na primeira diferença, ao contrário, os seis testes concordam:
ADF e PP rejeitam a raiz unitária em todas as especificações e o KPSS deixa de
rejeitar a estacionariedade. A decisão é $d = 1$, que é também o que a hipótese de
martingale prevê; diferenciar uma série que fosse estacionária em nível apareceria
como raiz MA unitária na Questão 6, e ela aparece apenas quando se diferencia uma
segunda vez.

```{r}
#| label: tbl-sazonal
#| tbl-cap: "Evidência sobre a diferença sazonal"
t_sazonal()
```

$D = 0$ é resultado, não omissão (@tbl-sazonal). Com $s = 7$ justificado pela
atividade de negociação, cinco evidências independentes convergem: os testes de raiz
unitária sazonal OCSB e Canova-Hansen indicam $D = 0$; a FAC da primeira diferença fica
dentro da banda de 95% nos lags 7, 14 e 21; e impor $D = 1$ piora o AIC e o BIC em
cerca de 112 pontos. Diferenciar sazonalmente uma série sem raiz sazonal introduz uma
raiz MA não-invertível, exatamente o defeito que a Questão 6 examina.

# Identificação

## Questão 3

```{r}
#| label: fig-fac
#| fig-cap: "Funções de autocorrelação e de autocorrelação parcial da primeira diferença"
fig("q3_fac_ficp")
```

A FAC da primeira diferença corta abruptamente após o lag 1, com um coeficiente
negativo e forte, enquanto a FACP decai ao longo de vários lags (@fig-fac). Esse par
de padrões identifica um MA(1); o lag 1 isolado da FACP sustenta a leitura AR(1)
concorrente. O coeficiente negativo no primeiro lag é o que a literatura de
microestrutura atribui à oscilação entre as pontas de compra e de venda, e não à
previsibilidade econômica.

```{r}
#| label: tbl-candidatos
#| tbl-cap: "Modelos candidatos"
t_candidatos()
```

Daí os candidatos da @tbl-candidatos: ARIMA(0,1,1), a leitura canônica; ARIMA(1,1,0),
a leitura autorregressiva; ARIMA(1,1,1), a mistura parcimoniosa. O ARIMA(3,1,3) entra
como quarta especificação, deliberadamente estendida, para ser confrontada com a
restrição de admissibilidade da Questão 4 --- os lags 2, 3, 5, 6 e 8 da FACP sugerem
estrutura mais rica, e é útil verificar o que acontece quando o critério de informação
a premia. Todos usam a mesma variável dependente e a mesma amostra efetiva, condição
sem a qual a comparação por AIC e BIC não seria válida.

```{r}
#| label: tbl-lags
#| tbl-cap: "Autocorrelações nas defasagens sazonais e vizinhas"
t_lags()
```

As defasagens sazonais foram inspecionadas explicitamente: seis ciclos completos na
@fig-fac e, na @tbl-lags, os lags 7, 14 e 21 com suas vizinhanças. Nenhuma defasagem
sazonal fica fora da banda de 95%. Por isso nenhum candidato leva componente sazonal:
a ausência de sazonalidade é uma conclusão apoiada em evidência.

# Estimação e seleção

## Questão 4

```{r}
#| label: tbl-estimacao
#| tbl-cap: "Estimação dos modelos candidatos"
t_estimacao()
```

Os modelos foram estimados por máxima verossimilhança sobre a mesma amostra efetiva
($n = 180$ após a diferenciação), o que torna AIC e BIC comparáveis entre as colunas
da @tbl-estimacao.

```{r}
#| label: fig-raizes
#| fig-cap: "Raízes inversas dos polinômios AR e MA"
fig("q4_raizes")
```

```{r}
#| label: tbl-raizes
#| tbl-cap: "Raízes dos polinômios característicos"
t_raizes()
```

**Raízes e admissibilidade.** A @tbl-raizes reporta as raízes propriamente ditas, para
as quais a condição de estacionariedade e de invertibilidade é módulo maior que um. A
@fig-raizes desenha as inversas contra o círculo unitário, convenção gráfica usual: é
admissível o ponto que cai dentro do círculo. O ARIMA(3,1,3) tem duas raízes MA de
módulo 1,000034. Não se trata de uma margem apertada, e sim de raízes numericamente
sobre o círculo unitário: o otimizador parou na fronteira da região admissível, não
dentro dela. O polinômio não é invertível e o modelo está fora de competição.

```{r}
#| label: tbl-selecao
#| tbl-cap: "Modelo escolhido por critério, com e sem a restrição de admissibilidade"
t_selecao()
```

**Ordem das operações.** Invertibilidade e estacionariedade são restrições de
admissibilidade, não critérios de ajuste. Um modelo que as viola não é um modelo pior;
é um modelo que não está no conjunto de escolha. Por isso o filtro se aplica antes do
critério de informação, e não como ressalva posterior. A @tbl-selecao mostra a
consequência: sem a restrição, o AIC elegeria o ARIMA(3,1,3) --- o melhor ajuste entre
os candidatos e, simultaneamente, o único inadmissível. Entre os três admissíveis, AIC
e BIC concordam no ARIMA(1,1,1), que é o modelo levado adiante. Relatar apenas o
vencedor do AIC irrestrito produziria um modelo cuja representação autorregressiva
infinita não existe.

**Convenção de $k$.** A contagem de parâmetros usada pelos critérios de informação foi
verificada no próprio objeto ajustado, e não presumida: `attr(logLik(fit), "df")`
devolve 3 para um modelo com 2 coeficientes, de modo que a variância residual estimada
conta como parâmetro livre. O AIC recalculado à mão com essa convenção reproduz
exatamente o valor reportado (`output/tables/q4_convencao_k.csv`).

# Diagnóstico

## Questão 5

```{r}
#| label: fig-diagnostico
#| fig-cap: "Diagnóstico dos resíduos do modelo selecionado"
fig("q5_diagnostico_residuos")
```

```{r}
#| label: tbl-diagnostico
#| tbl-cap: "Testes de diagnóstico"
t_diagnostico()
```

O Ljung-Box, calculado no lag 14 com correção pelos graus de liberdade do modelo, não
rejeita a ausência de autocorrelação residual (@tbl-diagnostico), o que a FAC do painel
B da @fig-diagnostico confirma. O Jarque-Bera rejeita a normalidade com folga,
resultado esperado numa série cujas variações se concentram em poucos dias de notícia
--- os painéis C e D mostram o pico central e as caudas pesadas.

**Heterocedasticidade: dois fenômenos distintos.** O ARCH-LM testa agrupamento de
volatilidade, isto é, variância alta seguida de variância alta. Não é o que
caracteriza esta série. A dispersão aqui cai porque o horizonte encurta: a cada dia que
passa, resta menos incerteza a ser resolvida até a reunião. Isso é uma tendência
determinística na variância, e um teste desenhado para agrupamento pode não detectá-la
ainda que ela seja grande. Por isso o ARCH-LM aparece acompanhado de duas medidas
diretas, no segundo painel da @tbl-diagnostico: a regressão do logaritmo da diferença
ao quadrado sobre os dias que faltam para a reunião tem inclinação positiva e
altamente significativa, e a variância da primeira metade da amostra supera a da
segunda por um fator de 55,6. Os três resultados são complementares, e não
substitutos.

```{r}
#| label: tbl-sobreajuste
#| tbl-cap: "Sobreajuste deliberado"
t_sobreajuste()
```

```{r}
#| label: tbl-descartados
#| tbl-cap: "Modelos descartados"
t_descartados()
```

**Modelos descartados.** O sobreajuste deliberado da @tbl-sobreajuste acrescenta um
termo AR e um termo MA ao modelo selecionado; nenhum dos termos adicionais é
significativo e nenhum dos dois modelos reduz o AIC, de modo que a especificação
escolhida é adequada nesse sentido. A @tbl-descartados registra o caminho percorrido, e
não apenas o destino: o ARIMA(3,1,3) sai por falha de invertibilidade na Questão 4, e
as duas especificações de sobreajuste saem por não melhorarem o ajuste.

# Sobrediferenciação

## Questão 6

```{r}
#| label: tbl-sobrediferenciacao
#| tbl-cap: "Modelo selecionado e sua versão sobrediferenciada"
t_sobrediferenciacao()
```

```{r}
#| label: fig-sobrediferenciacao
#| fig-cap: "Autocorrelação dos resíduos: modelo selecionado e sobrediferenciado"
fig("q6_fac_residuos")
```

O modelo sobrediferenciado aumenta $d$ em uma unidade e mantém os demais termos do
modelo selecionado. Os sinais práticos aparecem juntos na @tbl-sobrediferenciacao: o
coeficiente MA vai a $-1$, a raiz do polinômio MA cai sobre o círculo unitário e a
variância residual aumenta. A @fig-sobrediferenciacao mostra o terceiro sinal:
surge autocorrelação negativa significativa nos resíduos, que o modelo corretamente
diferenciado não tem.

# Previsão fora da amostra

## Questão 7

As últimas 24 observações foram reservadas para validação. O primeiro esquema usa
origem fixa e previsão de múltiplos passos; o segundo usa origem móvel e previsão de um
passo, com os coeficientes mantidos. Os benchmarks são o passeio aleatório e o ingênuo
sazonal, este com período $s = 7$ --- o período justificado na Questão 1 pela atividade
de negociação nos sete dias da semana, e confirmado como sem raiz sazonal na Questão 2.

```{r}
#| label: fig-previsao
#| fig-cap: "Previsão fora da amostra contra os benchmarks"
fig("q7_previsao")
```

```{r}
#| label: tbl-metricas
#| tbl-cap: "Erros de previsão na janela de validação"
t_metricas()
```

As métricas da @tbl-metricas devem ser comparadas sem alterar o modelo para favorecer
o resultado. Mas a comparação de médias é observação, não inferência; por isso o teste
de Diebold-Mariano da @tbl-dm, com a correção de amostra pequena de Harvey, Leybourne
e Newbold, indispensável com um horizonte de 24 pontos.

```{r}
#| label: tbl-dm
#| tbl-cap: "Testes de Diebold-Mariano"
t_dm()
```

```{r}
#| label: fig-perda
#| fig-cap: "Diferencial de perda acumulado contra o passeio aleatório"
fig("q7_perda_acumulada")
```

Contra o passeio aleatório, o teste não rejeita a igualdade de acurácia preditiva, sob
perda quadrática e sob perda absoluta. É o resultado que a hipótese de martingale
prevê: se o preço de hoje já incorpora toda a informação disponível, nenhum modelo
linear deveria superá-lo de forma sistemática. A @fig-perda mostra onde a diferença se
acumula ao longo da janela. Contra o ingênuo sazonal, o ARIMA vence com significância,
o que era esperado --- não há razão econômica para a expectativa de hoje se parecer
com a de sete dias atrás mais do que com a de ontem.

Uma ressalva de potência. A janela de validação é o trecho final da série, justamente
onde a incerteza já foi quase toda resolvida e a variância é mínima. Os erros absolutos
são pequenos para todos os competidores, e o teste tem pouca potência nesse regime.
"Não rejeitar" não equivale a "são equivalentes".

```{r}
#| label: fig-pit
#| fig-cap: "Transformada integral de probabilidade, Esquema 2"
fig("q7_pit")
```

```{r}
#| label: tbl-cobertura
#| tbl-cap: "Calibração das densidades preditivas"
t_cobertura()
```

A cobertura empírica do intervalo de 95% é a versão fraca de uma pergunta mais
exigente: a densidade preditiva inteira está correta? A transformada integral de
probabilidade responde (@fig-pit). Sob densidades corretas as PIT seriam uniformes em
$(0, 1)$; o teste de Kolmogorov-Smirnov rejeita a uniformidade nos dois esquemas
(@tbl-cobertura), e o histograma mostra concentração central. As densidades preditivas
são largas demais --- o modelo acerta o centro e exagera a incerteza, coerente com uma
cobertura acima da nominal. A razão é a mesma da ressalva de potência: o modelo foi
estimado numa amostra que inclui a turbulência de março, e sua variância residual é
grande demais para o trecho calmo em que é avaliado.

Os preços são probabilidades risco-neutras, sob a medida Q, e podem incorporar prêmios
de risco. Portanto, o confronto com o passeio aleatório não deve ser lido como teste
isolado de eficiência sob a medida física P.

<!-- A Questão 8 é manuscrita, conforme as normas da lista. -->
