---
title: "Calibração de um mercado de previsão como hipótese de série temporal"
subtitle: "Modelagem Box-Jenkins da taxa esperada implícita nos contratos de FFR da Kalshi"
author: "Felipe Carvalho — PPGEco/UFES, Econometria II"
date: today
lang: pt
format:
  pdf:
    number-sections: true
    fig-pos: "H"
    toc: true
bibliography: referencias.bib
---

```{r setup, include=FALSE}
knitr::opts_chunk$set(echo = FALSE, warning = FALSE, message = FALSE)
```

# A série e o enquadramento {.unnumbered}

<!-- DECLARAR AQUI, para a exigencia de comunicacao da serie:
     Kalshi, familia KXFED (nivel da taxa dos fed funds), reuniao do FOMC de
     ___. Serie diaria da taxa esperada implicita, obtida da distribuicao de
     probabilidade construida a partir dos candlesticks diarios pelo metodo de
     Diercks, Katz & Wright (2026). N = ___ observacoes, de ___ a ___.
     Snapshot congelado em ___. Nao disponivel em pacote de R ou Python. -->

**Hipótese.** Kagan & Baiocchi (2026) documentam que os preços da Kalshi se
comportam como probabilidades genuínas, e crescentemente conforme a resolução se
aproxima — na categoria *Economics*, o escore de Brier cai de forma quase linear
de 0,108 (3 meses) para 0,066 (fechamento). A justificativa que eles oferecem é a
Lei dos Grandes Números, e portanto o teste que executam é **transversal**: junta
2,24 milhões de mercados resolvidos e compara frequência realizada com preço
declarado. Por construção, esse desenho nada diz sobre a **trajetória** de um
mercado individual.

Se o preço é uma probabilidade bem calibrada que se atualiza com a chegada de
informação, então pela lei das expectativas iteradas ele é um **martingale**. Este
trabalho testa essa implicação em série temporal, num único mercado, pelo
instrumental de Box-Jenkins. As previsões correspondentes são: a série é I(1), suas
diferenças são ruído branco, e nenhum ARIMA supera o passeio aleatório fora da
amostra.

**Desvio declarado quanto à frequência.** A lista indica preferência por séries
mensais ou trimestrais. A série aqui é diária, por três razões: a Kalshi opera
desde 2021 e seus mercados de FFR desde 2022, de modo que uma série mensal não
alcançaria as 120 observações mínimas; o fenômeno de interesse — atualização da
expectativa com a chegada de informação — é intrinsecamente de alta frequência, e
agregar o destruiria; e o mínimo de 120 observações é cumprido com folga
(N = `r "___"`). A ausência de sazonalidade não é tratada por omissão: o efeito
dia-da-semana (s = 5) é testado explicitamente nas Questões 2, 3 e 7.

{{< pagebreak >}}

# Preparação e inspeção preliminar

## Gráfico da série em nível e descrição {#sec-q1a}

<!-- Q1(a). Descrever OBRIGATORIAMENTE: tendencia; sazonalidade; mudancas de
     nivel ou de inclinacao; outliers; comportamento da dispersao ao longo do
     tempo. Este ultimo e o ponto central do trabalho: a dispersao deve ENCOLHER
     conforme a reuniao se aproxima (Kagan & Baiocchi, Figura 8). -->

```{r q1-nivel}
#| fig-cap: "Taxa esperada implícita da FFR, diária."
```

# Ordem de integração

## ADF, PP e KPSS na série em nível {#sec-q2a}

<!-- Q2(a). Para CADA teste reportar: estatistica, valor critico, p-valor,
     numero de defasagens E o criterio usado para escolhe-lo, termos
     deterministicos incluidos. Tabela unica. -->

## Constante e tendência na regressão auxiliar {#sec-q2b}

<!-- Q2(b). Justificar explicitamente a inclusao/exclusao de constante e
     tendencia, e MOSTRAR como a conclusao muda (ou nao) entre especificacoes.
     Argumento economico: uma taxa esperada nao tem tendencia deterministica --
     seria expectativa de alta ou baixa perpetua. -->

## Série diferenciada, determinação de d (e D) {#sec-q2c}

<!-- Q2(c). Repetir os testes na diferenca -> d. Avaliar diferenca sazonal com
     s = 5 (dia da semana) e concluir D = 0 COM EVIDENCIA, nao por omissao. -->

## Tendência estocástica ou determinística {#sec-q2d}

<!-- Q2(d). Se os testes nao decidirem, explicitar a ambiguidade e justificar. -->

# Identificação

## FAC e FACP da série diferenciada {#sec-q3a}

<!-- Q3(a). Bandas de 95%. Defasagens cobrindo >= 2 ciclos sazonais: com s = 5,
     no minimo 10 lags; usar 20 para folga. -->

## Leitura dos correlogramas {#sec-q3b}

<!-- Q3(b). Truncamento, decaimento exponencial ou amortecido? Picos em 5, 10,
     15? Vizinhancas 4, 6, 9, 11 sugerindo estrutura multiplicativa?
     ATENCAO: um pico NEGATIVO no lag 1 pode ser bid-ask bounce (microestrutura),
     nao informacao. Ver docs/metodologia.md sobre o uso de `mid`. -->

## Três especificações candidatas {#sec-q3c}

<!-- Q3(c). Justificar CADA uma pelo padrao observado. -->

# Estimação e seleção

## Estimação por máxima verossimilhança {#sec-q4a}

<!-- Q4(a). TABELA UNICA: coeficientes, erros-padrao, estatisticas t,
     sigma^2_a, log-verossimilhanca, AIC, BIC. -->

## Amostra efetiva de cada estimação {#sec-q4b}

## Validade da comparação por AIC/BIC {#sec-q4c}

<!-- Q4(c). Criterios so comparaveis com MESMA variavel dependente e MESMA
     amostra efetiva. Se um candidato tiver d distinto, a comparacao direta e
     INVALIDA. Ver docs/alinhamento.md. -->

## Convenção de contagem de parâmetros {#sec-q4d}

<!-- Q4(d). VERIFICADO em R 4.3.3: stats::arima() INCLUI sigma^2_a em k.
     attr(logLik(fit), "df") = numero de coeficientes + 1.
     Um ARMA(p,q) com intercepto tem k = p + q + 2. -->

## AIC e BIC selecionam o mesmo modelo? {#sec-q4e}

<!-- Q4(e). Se divergirem: discutir consistencia (BIC) vs eficiencia (AIC) e
     dizer qual serve ao objetivo. Aqui o objetivo e PREVISAO fora da amostra
     (Q7), o que favorece o AIC; mas a hipotese nula e parcimoniosa (passeio
     aleatorio), o que favorece o BIC. Tomar posicao. -->

## Raízes dos polinômios AR e MA {#sec-q4f}

```{r q4-raizes}
#| fig-cap: "Raízes inversas dos polinômios AR e MA no círculo unitário."
```

# Diagnóstico

## Resíduos do modelo selecionado {#sec-q5a}

```{r q5-residuos}
#| fig-cap: "Resíduos contra o tempo, FAC, FACP, histograma e QQ plot."
```

## Ljung-Box com graus de liberdade corrigidos {#sec-q5b}

<!-- Q5(b). g.l. = m - (p + q). Reportar estatistica, g.l. USADOS e p-valor. -->

## Jarque-Bera e ARCH-LM {#sec-q5c}

<!-- Q5(c). ESTE E O ITEM CENTRAL DO TRABALHO.
     Espera-se REJEICAO no ARCH-LM: a variancia da variacao diaria encolhe
     conforme a reuniao se aproxima, porque a incerteza se resolve. Isso e a
     contraparte em serie temporal da Figura 8 de Kagan & Baiocchi, obtida por
     metodo inteiramente distinto do deles. Rejeitar homocedasticidade
     CORROBORA o artigo -- nao e falha do modelo.
     JB tambem deve rejeitar: caudas de dias de noticia + discretizacao dos
     precos em cents e dos strikes em 25 bps. -->

## Modelos descartados {#sec-q5d}

<!-- Q5(d). A lista exige a LISTA DE MODELOS DESCARTADOS e o motivo de cada
     descarte como parte da entrega. Manter o log em output/tables/. -->

## Sobreajuste deliberado {#sec-q5e}

<!-- Q5(e). Estimar duas especificacoes vizinhas: +1 AR e +1 MA. Os coeficientes
     adicionais sao significativos? O que isso diz sobre a adequacao? -->

# Sobrediferenciação

## Coeficiente MA e raiz do polinômio {#sec-q6a}

<!-- Q6(a). Reestimar com d* + 1. theta_hat aproxima-se de -1? Calcular a raiz. -->

## Variância residual nas duas especificações {#sec-q6b}

## FAC dos resíduos das duas versões {#sec-q6c}

## Sinais práticos de sobrediferenciação {#sec-q6d}

<!-- Q6(d). Que sinais, numa saida de estimacao tipica, permitiriam suspeitar
     sem conhecer a ordem verdadeira? (raiz MA proxima de 1; erro-padrao do
     coeficiente MA inflado; sigma^2_a maior que o da especificacao com uma
     diferenca a menos; FAC dos residuos com lag 1 fortemente negativo.) -->

# Previsão fora da amostra

## Divisão da amostra {#sec-q7a}

<!-- Q7(a). H = 24 ultimas observacoes para validacao. T0 = T - 24. -->

## Esquema 1: origem fixa, múltiplos passos {#sec-q7b}

```{r q7-esquema1}
#| fig-cap: "Observado, previsão de origem fixa e intervalos de 95%."
```

## Esquema 2: origem móvel, um passo à frente {#sec-q7c}

<!-- Q7(c). MANTER FIXOS os coeficientes estimados em (b). NAO reestimar. -->

## RMSE, MAE e MAPE {#sec-q7d}

## Comparação com os benchmarks ingênuos {#sec-q7e}

<!-- Q7(e). Passeio aleatorio e sazonal ingenuo (s = 5), sob os DOIS esquemas.
     TABELA UNICA: esquemas nas colunas, modelos nas linhas. -->

## O modelo superou os benchmarks? {#sec-q7f}

<!-- Q7(f). Se nao superou, NAO alterar o modelo para forcar resultado
     favoravel. A lista e explicita. E, aqui, nao superar E O RESULTADO:
     e o que a hipotese de martingale preve. Se possivel, aplicar
     Diebold-Mariano para dizer se a diferenca e estatisticamente
     significante -- isso transforma "perdi" em "nao rejeito eficiencia". -->

## Cobertura empírica do intervalo de 95% {#sec-q7g}

<!-- Q7(g). PREVISAO: a cobertura deve EXCEDER 95%. As 24 observacoes reservadas
     sao os dias imediatamente anteriores a reuniao, o trecho de MENOR variancia
     da amostra; os intervalos, estimados sobre um periodo de variancia maior,
     ficam largos demais. E a mesma heterocedasticidade da Q5(c) vista pelo lado
     da previsao. -->

# Conclusão {.unnumbered}

<!-- Amarrar: o que os diagnosticos disseram sobre a hipotese de martingale, e
     portanto sobre a calibracao documentada por Kagan & Baiocchi por um caminho
     que o metodo transversal deles nao alcanca. -->

# Reprodutibilidade {.unnumbered}

<!-- Exigencia da lista. Apontar para: codigo comentado na ordem de execucao
     (R/00 a R/08 + run_all.R), banco efetivamente utilizado
     (data/raw/kalshi_fed_panel.csv, snapshot congelado), versoes
     (renv.lock + sessionInfo.txt). Mencionar tests/ como verificacao
     independente do pipeline de construcao da serie. -->

```{r sessao}
#| output: asis
```
